臺灣桃園地方法院刑事判決　　　　　　100年度審訴字第742號
公　訴　人　臺灣桃園地方法院檢察署檢察官
被　　　告　金毓軒原名金建民.
上列被告因違反護照條例案件，經檢察官提起公訴（99年度偵緝
字第1628號），被告於本院準備程序進行中，就被訴事實為有罪
之陳述，經本院告知簡式審判程序意旨，並聽取公訴人及被告之
意見後，本院合議庭裁定依簡式審判程序審理，判決如下：
    主      文
金毓軒共同行使偽造私文書，足以生損害於公眾及他人，累犯，
處有期徒刑陸月，如易科罰金，以銀元佰元即新臺幣玖佰元折
算壹日；減為有期徒刑月，如易科罰金，以銀元佰元即新臺
幣玖佰元折算壹日。「中華民國普通護照申請書」上偽造之「吳
華政」及「吳翠萍」署名各壹枚、「吳華政」及「吳翠萍」名義
之中華民國護照（護照號碼分別為：000000000、000000000）各
壹本，變造之「金建鑫」國民身分證上之相片壹張，均沒收。
    事實及理由
一、被告所犯之罪，為死刑、無期徒刑、最輕本刑3 年以上有期
    徒刑或高等法院管轄第一審案件以外之罪，而被告於本院準
    備程序進行中，就被訴事實為有罪之陳述，經本院告知簡式
    審判程序意旨，並聽取公訴人及被告之意見後，依刑事訴訟
    法第273 條之1 第1 項之規定，裁定依簡式審判程序審理，
    合先敘明。
二、犯罪事實：
    金毓軒前於民國86年間，因偽造文書案件，經臺灣臺北地方
    法院以87年度訴緝字第288 號判決判處有期徒刑1 年8 月確
    定，於91年8 月16日縮短刑期假釋出監，假釋期內付保護管
    束，於91年9 月24日假釋期滿，假釋未經撤銷，其未執行之
    刑，以已執行論而執行完畢（於本案構成累犯）。詎仍不知
    悔改，其弟金建鑫（所涉行使明知為不實之事項，而使公務
    員登載於職務上所掌之公文書等罪行，業經本院以96年度訴
    字第672 號判決判處應執行有期徒刑1 年6 月確定）因案通
    緝遭限制出境，為避免查緝請求為其收購他人身分證，金毓
    軒即與陳大成（所涉犯共同行使變造身分證以供申請護照罪
    行，業經本院以98年度審訴字第81號判決判處有期徒刑10月
    ，減為有期徒刑5 月確定）及金建鑫共同基於行使偽造私文
    書及行使變造國民身分證以供申請護照之犯意聯絡，於93年
    9 月20日前某日，在桃園縣中壢市○○路258 號4 樓陳大成
    住處，要求陳大成以收購1 張身分證可得新臺幣（下同） 8
    千元之代價，為其收購和其有犯意聯絡之吳翠萍（所涉犯將
    國民身分證交付他人，以供冒名申請護照罪行，業經本院以
    98年度審訴字第81號判決判處有期徒刑8 月，減為有期徒刑
    4 月確定）及吳華政2 人（所涉將國民身分證交付他人，以
    供冒名申請護照，經本院以99年度訴字第211 號判決判處有
    期徒刑6 月，減為有期徒刑3 月確定）之國民身分證各1 張
    ，經吳翠萍及吳華政交付國民身分證予陳大成，再轉交予金
    毓軒，嗣金毓軒於取得上開國民身分證後，即委由姓名年籍
    均不詳之某人，在臺灣地區某不詳地點，將其不知情之女友
    李向群之照片黏貼在吳翠萍之國民身分證上，及將其弟金建
    鑫之照片黏貼在吳華政之國民身分證上，再以吳翠萍及吳華
    政之名義，於「中華民國普通護照申請書」（下稱護照申請
    書）上虛偽填載申請人為吳翠萍、吳華政及緊急聯絡人、地
    址等內容，而偽造吳翠萍及吳華政名義之護照申請書之私文
    書，連同前揭變造之身分證影本，委託不知情之山富旅行社
    員工龔宣文（業經臺灣桃園地方法院檢察署檢察官以98年度
    偵緝字第354 號為不起訴處分確定），於94年7 月1 日持之
    向外交部領事事務局申辦護照而行使上開偽造之護照申請書
    及變造之身分證，致不知情之外交部領事事務局承辦人員誤
    認相片上之人李向群為護照申請人吳翠萍、金建鑫為護照申
    請人吳華政，並據以核發相片所示之人為李向群、金建鑫，
    但名義人分別為吳翠萍及吳華政、護照號碼則分別為000000
    000 、000000000 號之護照各1 本，足以生損害於戶政機關
    對於戶籍管理及外交部領事事務局對於護照申請、核發、管
    理之正確性。上開護照由金毓軒領得後，交付金建鑫，並由
    金建鑫保管前該偽造之吳翠萍之護照，另持用偽造之吳華政
    護照出入境。嗣金建鑫於95年10月21日持前該偽造之吳華政
    護照入境為警查獲，始循線查悉上情。
三、認定被告犯罪所憑之證據：
  (一)被告金毓軒於偵查、本院準備程序與審理時之自白。
  (二)證人陳大成、吳翠萍於警詢及偵查中具結之證述；證人龔宣
    文、金建鑫於警詢中之證述；證人吳華政於警詢及偵查中之
    證述。
  (三)內政部警政署航空警察局95年11月11日航警察鑑字第095110
    01號證照鑑驗通知書、航空警察局95年10月30日證照查驗隊
    鑑識報告、吳華政名義之護照號碼為000000000 號護照影本
    、貼有金建鑫照片之吳華政中華民國普通護照申請書、吳華
    政之國人遺失護照資料查詢、國民身分證異動紀錄資料、補
    領國民身分證申請書、吳翠萍名義之護照號碼為 000000000
    號護照影本、貼有李向群照片之吳翠萍中華民國普通護照申
    請書、吳翠萍之國人遺失護照資料查詢、國民身分證異動紀
    錄資料、補領國民身分證申請書及外交部領事事務局95年11
    月9 日領一字第09552447690 號函各1 份。
四、查被告行為後，刑法於94年2 月2 日修正公布，於95年7 月
    1 日施行之，而行為後法律有變更者，適用行為時之法律，
    但行為後之法律有利於行為人者，適用最有利於行為人之法
    律，修正後刑法第2 條訂有明文。此條規定乃與刑法第一條
    罪刑法定主義契合，而貫徹法律禁止溯及既往原則，係規範
    行為後法律變更所生新舊法律比較適用之準據法，是刑法第
    2 條第1 項本身雖經修正，但刑法第2 條第1 項既屬適用法
    律之準據法，本身尚無比較新舊法之問題，應一律適用裁判
    時即修正後之刑法第2 條第1 項規定，以決定適用之刑罰法
    律，先予辨明。又比較時應就「罪刑」有關之共犯、未遂犯
    、想像競合犯、牽連犯、連續犯、結合犯，以及累犯加重、
    自首減輕暨其他法定加減原因（如身分加減）與加減例等一
    切情形，綜其全部「罪刑」之結果而為比較（最高法院95年
    度第8 次刑庭會議決議參考），然如行為後刑法條文經修正
    ，惟無有利、不利情形，自無庸為新舊法之比較，直接適用
    裁判時即修正後之刑法（參見最高法院95年度第21次刑庭會
    議決議）。查被告金毓軒行為後，有下列規定之修正：
  (一)共犯部分：刑法第28條共犯之規定，於94年1 月7 日修正、
    95年7 月1 日施行前之規定為：「二人以上共同實施犯罪之
    行為者，皆為正犯。」，現行刑法之規定則為：「二人以上
    共同實行犯罪之行為者，皆為正犯。」，揆諸本條之修正理
    由係為釐清陰謀共同正犯、預備共同正犯、共謀共同正犯是
    否合乎本條規定之正犯要件。而本案被告無論依修正前或修
    正後之刑法第28條規定，均成立共同正犯，對於被告並無「
    有利或不利」之影響，參照上開最高法院決議意旨，應適用
    修正後刑法第28條規定。
  (二)累犯部分：刑法第47條有關累犯規定，修正前規定「受有期
    徒刑之執行完畢，或受無期徒刑或有期徒刑一部之執行而赦
    免後，五年以內再犯有期徒刑以上之罪者，為累犯，加重本
    刑至二分之一。」修正後則規定「受徒刑之執行完畢，或一
    部之執行而赦免後，五年以內故意再犯有期徒刑以上之罪者
    ，為累犯，加重本刑至二分之一」，現行刑法將累犯之要件
    限縮至須「故意」再犯始有累犯之適用。被告金毓軒係故意
    再犯本案之罪，不論依新舊法規定均成立累犯，並無「有利
    或不利」之情形，自無依刑法第2 條第1 項規定新舊法比較
    適用問題，應適用修正後刑法第47條規定。
  (三)易科罰金之折算標準部分：修正前刑法第41條第1 項前段規
    定「犯最重本刑為五年以下有期徒刑以下之刑之罪，而受六
    個月以下有期徒刑或拘役之宣告，因身體、教育、職業、家
    庭之關係或其他正當事由，執行顯有困難者，得以一元以上
    三元以下折算一日，易科罰金」，又被告行為時之易科罰金
    折算標準，依修正前罰金罰鍰提高標準條例第2 條（現已廢
    止）規定，就其原定數額提高為100 倍折算1 日，則本件被
    告行為時之易科罰金折算標準，最高以銀元300 元折算1 日
    ，經折算為新臺幣幣值後，為以新臺幣900 元折算為1 日。
    而修正後刑法第41條第1 項前段規定「犯最重本刑為五年以
    下有期徒刑以下之刑之罪，而受六個月以下有期徒刑或拘役
    之宣告者，得以新臺幣一千元、二千元或三千元折算一日，
    易科罰金」，比較修正前後之易科罰金折算標準，以修正前
    即行為時法較有利於被告。
  (四)牽連犯部分：修正後刑法第55條業已廢除牽連犯之規定，故
    犯一罪而其方法或結果之行為犯他罪名者，依修正前刑法第
    55條後段規定，認屬牽連犯，應從一重處斷；但依修正後刑
    法第55條後段規定，則已無牽連犯可資適用，即應將各該犯
    行以數罪併合處罰。是以適用修正前關於牽連犯之規定，自
    係較為有利。
五、按護照條例第23條第1 項之客觀構成要件，應指偽造、變造
    國民身分證之行為而言，並以行為人偽造、變造國民身分證
    目的為供申請護照之犯意為主觀構成要件，其立法目的乃鑒
    於偽造、變造護照屬國際犯罪，世界各國對於偽造、變造該
    國護照者，均嚴罰重懲，為排除刑法第212 條之適用而定。
    是本件被告變造國民身分證以供申請護照之行為，雖同時符
    合刑法第212 條變造特種文書罪、第216 條、第212 條行使
    變造特種文書等罪，惟此一犯罪行為，侵害同一法益，而同
    時有二以上法條可以適用，屬法條競合，而護照條例第23條
    第1 項、第2 項所定之罪係為專就變造國民身分證以供申請
    護照及行使變造國民身分證以供申請護照之行為所設之特別
    規範，依特別法優於普通法之原則，應適用護照條例第23條
    第2 項、第1 項論處。是核被告所為，係犯刑法第216 條、
    第210 條之行使偽造私文書罪及護照條例第23條第2 項、第
    1 項之行使變造國民身分證以供申請護照罪。而被告於護照
    申請書上偽造署押之行為，為偽造私文書之部分行為，又偽
    造私文書及變造國民身分證以供申請護照之低度行為，為行
    使之高度行為所吸收，均不另論罪。被告就其行使偽造私文
    書、行使變造國民身分證以供申請護照之行為，與陳大成、
    金建鑫有犯意聯絡及行為分擔，為共同正犯。又被告利用不
    知情之山富旅行社員工龔宣文申辦護照而行使上開偽造之護
    照申請書及變造之國民身分證，為間接正犯。被告所犯上開
    行使偽造私文書罪及行使變造國民身分證以供申請護照罪間
    ，有方法、目的之牽連關係，應依修正前刑法第55條後段之
    規定從一重之行使偽造私文書罪處斷。又起訴書漏未論及被
    告所犯行使偽造私文書罪，惟此部分與被告所犯護照條例第
    23條第2 項、第1 項之行使變造國民身分證以供申請護照罪
    之犯行，具有牽連犯之裁判上一罪關係，本院應併予審理，
    附此敘明。另被告有犯罪事實欄所載之科刑執行資料，此有
    卷附臺灣高等法院被告前案紀錄表1 份在卷可查，其受有期
    徒刑之執行完畢，5 年以內故意再犯本件有期徒刑以上之罪
    ，為累犯，應依刑法第47條第1 項規定加重其刑。爰審酌被
    告因其弟金建鑫遭限制出境，竟行使變造國民身分證以供申
    請護照，並將外交部領事事務局核發之護照交由其弟金建鑫
    持該護照出入臺灣地區之犯罪動機、目的，危害我國對戶政
    、入出國之管理，所為自無足取，兼衡其所冒用對象、申請
    護照係供其弟金建鑫入出國，並無另作其他非法用途，及其
    智識程度、生活狀況、素行，暨犯罪後坦承犯行等一切情狀
    ，量處如主文所示之刑，並諭知易科罰金之折算標準。查中
    華民國九十六年罪犯減刑條例（下稱減刑條例）自中華民國
    96年7 月16日施行；本條例施行前，經通緝而未於中華民國
    96年12月31日以前自動歸案接受偵查、審判或執行者，不得
    依本條例減刑，減刑條例第16條、第5 條分別定有明文。故
    罪犯如係於減刑條例施行後經通緝，並於減刑條例施行後經
    緝獲到案者，應不受前開條例第5 條規定不得減刑之限制。
    被告金毓軒本件犯行之犯罪時間，係在96年4 月24日之前，
    所犯為行使偽造私文書罪及行使變造國民身分證以供申請護
    照罪，合於減刑條例第2 條第1 項第3 款規定之減刑要件，
    其經臺灣桃園地方法院檢察署於97年11月19日發布通緝後，
    為警於99年9 月9 日緝獲到案，其既在減刑條例施行後經發
    布通緝並緝獲到案，揆諸前揭說明，自無減刑條例第5 條所
    定不予減刑規定之適用，應依減刑條例第2 條第1 項第3 款
    規定減其宣告刑二分之一，並諭知易科罰金之折算標準。又
    偽造之「中華民國普通護照申請書」2 份，雖於提出申請時
    交付與外交部領事事務局成為該局所有，惟其上申請人簽名
    欄內偽造之「吳華政」及「吳翠萍」署名各1 枚，仍應依刑
    法第219 條規定，不問屬於犯人與否，宣告沒收之。另「吳
    華政」及「吳翠萍」名義之中華民國護照（護照號碼分別為
    ：000000000、000000000）各1 本，為因犯罪所得之物，且
    已交付予金建鑫保管為其所有，及變造之「金建鑫」國民身
    分證上之相片1 張屬金建鑫所有，為供犯罪所用之物，依共
    犯連帶沒收原則，均應依刑法第38條第1 項第2 款、第3 款
    之規定宣告沒收。至變造之「金建鑫」及「李向群」之國民
    身分證各1 張，分屬吳華政及吳翠萍所有，而該國民身分證
    上李向群之相片1 張，則屬李向群所有，均非被告所有，爰
    不為沒收之諭知，併予敘明。
六、應適用之法條：
    刑事訴訟法第273 條之1 第1 項、第299 條第1 項前段、第
    310 條之2 、第454 條第1 項，護照條例第23條第2 項、第
    1 項，刑法第2 條第1 項前段、第11條前段、第28條、第21
    6 條、第210 條、第47條第1 項、第219 條、第38條第1 項
    第2 款、第3 款，修正前刑法第55條後段、第41條第1 項前
    段，廢止前罰金罰鍰提高標準條例第2 條，現行法規所定貨
    幣單位折算新臺幣條例第2 條，中華民國九十六年罪犯減刑
    條例第2 條第1 項第3 款、第7 條、第9 條。
七、如不服本判決，應於判決送達後10日內向本院提出上訴狀（
    應附繕本），其未敘述上訴理由者，應於上訴期間屆滿後20
    日內補提理由書狀於本院，上訴於臺灣高等法院。
本案經檢察官高文政到庭執行職務。
中    華    民    國   100    年    11     月    8    日
                  刑事庭    法  官  黃翊哲
以上正本證明與原本無異。
                            書記官  林宜亭
中    華    民    國   100    年     11    月    8    日
附錄本案論罪科刑法條：
護照條例第23條
偽造、變造國民身分證以供申請護照，足以生損害於公眾或他人
者，處5 年以下有期徒刑、拘役或科或併科新臺幣50萬元以下之
罰金。
行使前項文書者，亦同。
將國民身分證交付他人或謊報遺失，以供冒名申請護照者，處5
年以下有期徒刑、拘役或科或併科新臺幣10萬元以下之罰金。
前項冒用名義者，亦同。
受託申請護照，明知第1 項至第4 項事實或偽造、變造或冒用之
照片，仍代申請者，處5 年以下有期徒刑、拘役或科或併科新臺
幣10萬元以下之罰金。
中華民國刑法第210 條
偽造、變造私文書，足以生損害於公眾或他人者，處5 年以下有
期徒刑。
中華民國刑法第216條
行使第210 條至第215 條之文書者，依偽造、變造文書或登載不
實事項或使登載不實事項之規定處斷。